臺灣臺北地方法院刑事判決　　　　　　　99年度易緝字第41號
公　訴　人　臺灣臺北地方法院檢察署檢察官
被　　　告　顏瑞琪
上列被告因詐欺案件，經檢察官提起公訴（96年度偵字第22579
號），本院判決如下：
    主  文
顏瑞琪意圖為自己不法之所有，以詐術使人將本人之物交付，累
犯，處有期徒刑壹年拾月。
    事  實
一、顏瑞琪前於民國85年間因犯偽造有價證券罪，經臺灣高等法
    院高雄分院於以90年度上更一字第358號判處有期徒刑3年6
    月確定，入監執行後，於93年4月2日獲准假釋出監，於94年
    11月10日縮刑假釋期滿未撤銷，視為已執行完畢。顏瑞琪明
    知自己並無資力，但對外宣稱其資產雄厚，有能力提供資金
    協助企業週轉或代為處理狀況不佳公司的財務，以長時間居
    住於坐落臺北市大安區○○○路○段201號遠東國際大飯店（
    下稱遠企飯店）方式，張顯其身價。適址設臺北市松山區○
    ○○路○段133號5樓的捷得股份有限公司（下稱捷得公司）
    財務吃緊，亟須他人提供資金填補，於95年9、10月間，該
    公司原負責人彭永康經由不知實情之陳博韜（原名為陳宗顯
    ）介紹，至遠企飯店向顏瑞琪尋求協助。彭永康向顏瑞琪提
    出該公司擬出售公司名下坐落於臺北市○○區○○路19之5
    號7樓及臺北縣汐止市（已改制為新北市汐止區○○○街169
    巷31之1號10樓之1及之2等不動產，以取得所須資金。顏瑞
    琪竟意圖為自己不法之所有，向彭永康佯稱願自資買下上開
    不動產，且可代找金主提供資金予得捷公司云云。彭永康因
    公司須資金恐急，不疑有他，而陷於錯誤，於95年10月初，
    在遠企飯店以得捷公司名義與顏瑞琪簽定不動產買賣契約書
    2 份，分別以新臺幣（下同）1億7100萬元及3800萬元之價
    格出售上開不動產予顏瑞琪，並與顏瑞琪簽訂「授權信託書
    」，委託顏瑞琪全權調度公司財務。數日後，顏瑞琪接續向
    彭永康佯稱:已找到承接上開不動產的買家云云，但要求彭
    永康支付仲介佣金463萬5000元，且要求彭永康將佣金拆分
    成如附表所示金額之支票15張，以利其分配予其助理。彭永
    康雖明知渠時顏瑞琪尚未介紹他人與得捷公司完成不動產買
    賣交易，但因公司急須資金，誤信顏瑞琪會於取得支票後依
    約覓得買家與得捷公司訂約，即依顏瑞琪之要求開立如附表
    所示金額支票15張予顏瑞琪，復為配合公司付款作帳之要求
    ，擬具同意書5張，要求顏瑞琪讓實際收款的助理簽署同意
    書後繳回，以利公司報稅。顏瑞琪收得後，除親自簽署其中
    一紙同意書表示收到如附表所示編號2、5、9等支票外，並
    請不知情之顏明輝、陳博韜、陳珮瑩、翁啟富等人各簽署同
    意書1張，交回得捷公司供該公司作帳。然顏瑞琪取得各該
    支票後，嗣並未仲介任何買家承買得捷公司之上開不動產，
    所領得之15張支票，除將其中票據編號AQ0000000號，面額
    38 萬2500元之支票1紙交付予介紹人陳博韜外，其餘支票均
    用以支付個人購車及清償私人債務之用。彭永康要求顏瑞琪
    返還支票未果，始知受騙。
二、案經得捷公司訴由臺北市政府警察局南港分局報告臺灣臺北
    地方法院檢察署檢察官偵查起訴。
    理  由
壹、證據能力事項:
一、按「被告以外之人於審判外向法官所為之陳述，得為證據。
    被告以外之人於偵查中向檢察官所為之陳述，除顯有不可信
    之情況者外，得為證據。」、「被告以外之人於檢察事務官
    、司法警察官、司法警察調查中所為之陳述，與審判中不符
    時，其先前之陳述具有較可信之特別情況，且為證明犯罪事
    實存否所必要者，得為證據。」、「被告以外之人於審判中
    有下列情形之一，其於檢察事務官、司法警察官或司法警察
    調查中所為之陳述，經證明具有可信之特別情況，且為證明
    犯罪事實之存否所必要者，得為證據：一、死亡者。...。
    」，刑事訴訟法第159條之1、2、3定有明文。經查:
  (1)本件證人彭永康業於98年10月7日死亡，此有個人基本資料
    查詢結果在卷可稽（參本院卷一第232頁），且此項因證人
    死亡而無從直接審理之原因，並已無可回復，法院已無從再
    就同一陳述者即證人彭永康取得其相同內容之證言。參諸證
    人彭永康於偵查中之陳述，均係本案主要事實存在或不存在
    之證明，則其「為證明犯罪事實存否所必要者」，事甚灼明
    ，兼以證人彭永康係在檢察事務官及其委託之告訴代理人、
    被告之面前為陳述，其係基於自由意識為之，亦未有何違法
    取供而不具信用性情事，則上揭供述「任意性」及「信用性
    」，自形式上觀察，實均已足供擔保，自有證據能力。從而
    ，證人彭永康於偵查中所為未經具結之陳述，依據刑事訴訟
    法第159條之3第1款之規定，具有證據能力。
  (2)按「法院預料證人不能於審判期日到場者，得於審判期日前
    訊問之。」，刑事訴訟法第276條第1項定有明文。本件證人
    顏明輝長期在大陸地區工作，前經本院依法傳訊未到庭應訊
    ，並經本院依法拘提無著，此有入出境資訊連結作業、臺灣
    高雄地方法院檢察署、臺灣板橋地方法院檢察署、臺北縣政
    府警察局土城分局回函在卷可稽（參本院卷二第20、138-14
    0頁）。證人顏明輝經由其他證人處得悉法院傳訊其到庭作
    證，而於99年12月3日主動來電表示可於100年1月31日上午9
    時30分到庭作證，經本院依其要求訂於該日進行審理後，證
    人顏明輝復電稱公司統一訂定之回台機票時間為100年1月31
    日16時10分，無法於本院已訂之審判期日到場，此亦有本院
    公務電話紀錄及證人顏明輝提供之電子機票影本在卷可稽（
    參本院卷二第181-184頁）。本院爰於100年2月1日準備程序
    中經公訴人及被告之同意，詰問證人顏明輝，合於前揭規定
    。是證人顏明輝於本院準備程序中所為之證詞，得為證據。
  (3)證人顏明輝於警詢及偵查時之陳述，係本案主要事實存在或
    不存在之證明，則其「為證明犯罪事實存否所必要者」，事
    甚灼明，兼以證人顏明輝分別於警詢及偵查中時之陳述，均
    係出於自由意識下所為，其製作筆錄之時間，距離案發時間
    較近，復與其所承認簽署之同意書之內容相吻合，並無違法
    取供而不具信用性情事，則上揭供述「任意性」及「信用性
    」，自形式上觀察，實均已足供擔保，自有證據能力。從而
    ，證人顏明輝於警詢及偵查中所為之陳述，依據刑事訴訟法
    第159條之2之規定，具有證據能力。
  (4)按被告以外之人於審判外之言詞或書面陳述，除法律有規定
    者外，不得作為證據；又被告以外之人於審判外之陳述，雖
    不符合同法第159條之1至第159條之4之規定，但經當事人於
    審判程序同意作為證據，法院審酌該言詞陳述或書面陳述作
    成時之情況，認為適當者，亦得為證據。當事人、代理人或
    辯護人於法院調查證據時，知有第159條第1項不得為證據之
    情形，而未於言詞辯論終結前聲明異議者，視為有前項之同
    意，刑事訴訟法第159條第1項及第159條之5分別定有明文。
    本判決下列所引用之其餘證據資料，均經依法踐行調查證據
    程序，當事人於本院言詞辯論終結前亦未聲明異議，本院審
    酌證據資料製作時之情況，均無違法不當及證明力明顯過低
    之瑕疵，亦查無依法應排除其證據能力之情形，認以之作為
    證據應屬適當，皆有證據能力。
貳、實體事項:
一、訊據被告顏瑞琪固坦承經由證人陳博韜之介紹認識得捷公司
    原負責人彭永康，嗣並在遠企飯店其承租之房間內，與得捷
    公司簽訂各以1億7100萬元及3800萬元之價格，承買該公司
    所有之上揭位於南港及汐止之不動產之買賣契約書2份，其
    後復向得捷公司領得如附表所示之支票15張等情不諱，惟矢
    口否認有何詐欺取財之犯行，並辯稱:95年陳博韜在遠企飯
    店211 6房間介紹彭永康，彭永康告訴我他公司股票剩下1塊
    08 毛錢，資本額剩下1億2千萬元，快要跳票了，叫我幫忙
    他、配合他，並說要給我2千張的得捷公司股票，由我當人
    頭，把公司2筆不動產過在我名下，並交出公司印章、空白
    支票、鑰匙、門禁卡作為保證，請我幫忙調錢，第一批開出
    如附表所示15張公司票，要我去調錢，我去跟漢聯公司調了
    大約3百多萬元，跟顏永昌調了2百多萬元、向陳博韜調了30
    多萬元云云。惟查:
  (一)被告經由證人陳博韜之介紹，認識得捷公司原負責人彭永康
    後，其於95年10月初先與得捷公司簽定不動產買賣契約書2
    份，承買得捷公司所有之上揭位於南港及汐止之動產，並與
    得捷公司簽訂授權信託書，嗣復以已找到承接買家為由，要
    求彭永康先支付佣金463萬5000元等情，業據被告迭於數次
    偵查訊問中自承:95年底，在遠東飯店，原本要買告訴人的
    不動產，但沒有付訂金，後來陳慶燕跟我去看屋，說他可以
    買，因陳明志原本要提供資金給我，後來去國外沒有回來，
    所以房屋買賣沒有成;15張支票是我拿走的（參偵字第22579
    號卷第33頁）;因為得捷公司要跳票，有金主要向得捷公司
    買大樓，我向得捷公司買下2家辦公廳共2億多，有簽約，得
    捷公司董事長開了15張票給我（參偵字第22579號卷第237頁
    ）、剛開始是得捷公司要賣給我，才簽買賣契約，資金是顏
    永昌及陳慶燕要出資，用我的名字買，我自己不用出資。後
    來不動產不賣了，後來又要我去找金主買不動產，彭永康自
    己把佣金給我，15張支票是他自己給我的，我沒有向他要等
    語（參偵字第22579號卷第249-250頁）在案外，並據證人即
    得捷公司原負責人彭永康於97年3月19日偵查中證稱:透過陳
    博韜介紹認識被告，與被告接洽售屋事宜，剛開始有跟被告
    簽買賣房屋合約，原本是被告要買，但他說資金不足，已經
    找到買方。我表示佣金要報稅，被告要求支票不要寫抬頭，
    因為助理之間如何分，由他決定。我將支票、支票影本簽收
    單及同意書一起交給被告，並請他們一起提供身分證影本，
    拿回來時同意書已經簽好。我因為當時急著賣房子，信任被
    告，且有協議書，開的又是期票，所以才先給支票，後來向
    被告要回支票，被告不還，一直說沒問題，只是簽約會晚一
    點等語（參偵字第22579號卷第30-31頁）、於97年4 月16日
    陳稱:因當時公司財務較緊，希望能趕快將系爭房地產賣掉
    ，被告那時的出價很有吸引力，說談貸款要一點時間，之後
    會一次付清，但簽約後一個多禮拜，被告說有一個對象可以
    轉賣，所以他就先跟我要佣金等語（參偵字第22579號卷第6
    4-65頁）、證人林英惠於本院審理時結證稱:95年間公司的
    不動產要出售，彭永康委託被告幫忙仲介賣房子，彭永康說
    託被告賣房子要支付被告佣金，那時候有先開支票，總數40
    0多萬元。彭永康把支票交給被告簽收後，就把支票簽收單
    拿回公司歸檔。不動產後來是在96年間是彭永康找其他人介
    紹才成交的，不是被告仲介而成交等語（參本院卷二第230-
    231頁）、證人陳博韜於本院審理時結證:當時我認識彭永康
    5、6年，彭永康有請我幫他找現金增資的金主，我介紹彭永
    康和被告認識。被告說要買彭永康2棟房子，當時並跟我說
    有成交，是他買的，1棟是在南港價值1億7仟萬，1棟是在汐
    止價值3千萬，2棟總共2億。被告給我1張佣金的頭款票，票
    的抬頭是空白的等語（參本院卷二第224-227頁）、證人顏
    明輝於警詢及偵查中陳稱:被告與得捷公司有不動產買賣，
    於95年10月11日被告通知我與翁啟去得捷公司領支票及人事
    資料，支票是佣金，被告聲稱與得捷公司協定，我及翁啟富
    、陳博韜、陳珮瑩等人視為該公司員工，須扣佣金所得百分
    之10稅金，叫我及翁啟富等人簽署同意書。有沒有成交我不
    知道等語，及於本院審理時結證:因為被告告訴我說得捷公
    司開了支票，叫我跟翁啟富兩人開車去得捷公司拿支票，我
    於95年10月11日去拿，回到遠企飯店時，陳珮瑩、翁啟富和
    被告都在，得捷公司打電話給被告，表示這些支票要報所得
    稅用，有幾張我們要我們平均分配，已經分配好要我們誰簽
    多少等語（參他字第6318號卷第34-35頁、偵字第22579號卷
    第32頁及本院卷第260-263頁）、證人翁啟富於本院審理時
    結證稱:95年11月左右，被告說得捷股份有限公司土地廠房
    要賣，被告是公司買賣的仲介人，仲介人有佣金，佣金就要
    報所得稅，所以要用支付薪資所得來申報，所以我們去簽了
    這個字等語（參本院卷二第69、73頁）、證人陳佩瑩於本院
    審理時結證:那時候彭永康說公司有房子要賣，被告叫我去
    幫忙。有人要看房子叫我帶看房子。我有無帶好幾組人去看
    過台北市○○區○○路19之5號7樓的房子。95年10月11日去
    遠企飯店，看到被告、翁啟富、陳宗顯、顏明輝，被告跟說
    房子轉賣有佣金，我才會在支票影本上簽名，被告說彭永康
    說公司要報稅用等語（參本院卷第74-78頁）在卷。且有被
    告不爭執真正之由告訴人所提出之不動買賣契約書2份、支
    票影本簽收單15張、同意書5張，及被告提出之授權信託書
    等在卷可資佐證（參他字第6318號卷第4-13頁、偵字第2257
    9號卷第36-40頁、本院卷一第54頁）。是被告嗣於本院審理
    時翻異前詞，辯稱:是彭永康叫我幫忙他、配合他，要我當
    人頭，把公司2筆不動產過在我名下云云，顯非事實，不足
    採信。
  (二)被告在94年間，其所得總額為36萬100元，其名下有位於南
    投縣中寮鄉○○段799-11及800-1號林地2筆，各筆之公告現
    值分別為36萬7990元及304萬8976元，並有多部汽車，上開
    不動產及汽車等財產合計共值341萬6966元。另其95年之所
    得總額為36萬252元，不動產及汽車等財產總額同上。而其
    個人使用之臺灣中小企業銀行善化分行34955號支票帳戶，
    於檢察官97年4月17日查詢前之最近一年發票總張數僅11張
    ，其中9張退票、2張註銷，沒有1張如期按額兌現，此亦有
    稅電子閘門財產所得調件明細表、法務部-票據信用資訊連
    結作業等資料在卷可查（參偵字第22579號卷第67-75頁）。
    足認被告與彭永康簽訂本件系爭不動產之買賣契約當時，其
    個人於渠時確實並無資力足以支付2億多元之購屋價款，益
    徵被告於95年10月初與彭永康簽訂前揭2份不動產買賣契約
    時，向得捷公司原負責人彭永康稱其資產雄厚，可自己買下
    系爭2筆不動產，以協助得捷公司取得資金，並稱其可代籌
    資金給得捷公司週轉云云，均為誘使證人彭永康開立如附表
    所示支票供其個人花用所為杜撰之詞。
  (三)被告取得如附表所示15張支票後，並未仲介任何買家向得捷
    公司承買前揭不動產，已如前述。且其取得各該支票後，除
    將其中票據編號AQ0000000號，面額38萬2500元之支票1紙交
    付予證人陳博韜外，其餘支票均用以支付個人購車及清償私
    人債務等情，業據被告於偵查中自白:支票是我拿走的，我
    拿給別人去兌現的，沒有進我的戶頭（參偵字第22579號卷
    第33頁）;我先拿2張票給吳浩天，因為我向吳浩天借錢借了
    很久了，所以先還吳浩天一部分的借款等語（參同上卷第23
    7頁）外，並分據證人陳博韜於本院審理時結證:被告說買了
    彭永康2棟房子，當時承諾佣金為房產的百分之一，成交過
    了將近一個月，因我母親胃癌生病須要錢，我跟被告說明我
    的困難，被告就給我尾數41的支票，我拿這張票去貼現等語
    （參本院卷二第224、2 26頁）、證人顏明輝於本院審理時
    結證:被告說資金週轉不過來，拿漢聯的票叫我幫他借錢，
    我拿1張漢聯的票向警界的長輩顏雍仁借了10幾或20萬元，
    後來漢聯的票到期，被告就拿我給顏雍仁的這張票（即票號
    AQ0000000號支票），換回漢聯的票，我沒有代被告借錢來
    給得捷公司等語（參本院卷二第261、262頁）、證人劉湘蓮
    於本院審理時結證:票號AQ0000000號支票，是背書人蔡月嬌
    向我借20萬元等語（參本院卷二第145頁）、證人黎澤花於
    本院審理時結證:AQ0000000、0000000號支票是被告親自拿
    來買車的，車輛是過給被告指定的人，5A-4685號及7270-NL
    號車輛均是交給被告本人等語（參本院卷二第147-148頁）
    、證人朱錫堯於本院審理時結證稱:AQ0000000號支票是朋友
    吳小姐向我調錢等語（參本院卷二第149頁）、證人吳浩天
    於本院審理時結證稱:95年間漢聯公司有財務困擾，交由被
    告全權處理，被告向我借錢，後來被告拿票號AQ0000000、A
    Q0000000、AQ0000000、AQ0000000、AQ0000000號等支票來
    還我。被告跟我借的錢沒有匯到得捷公司，被告當初是用環
    智科技的票跟我借的，與得捷公司無關等語（參本院卷二第
    150-151頁）、證人洪瑋於本院審理時結證:票號AQ0000 000
    號支票是朋友王冠傑跟我借錢週轉的等語（參本院卷二第22
    7頁背面）、證人章植南於本院審理時結證:我曾經借錢給陳
    珮瑩，時間到了他沒有還款，就給我AQ0000000號這張票等
    語（參本院卷二第228頁背面）、證人鄭環慧於本院審理時
    結證稱:於95年11月2日，我先生的哥哥顏永昌拿AQ0000000
    號支票來借錢的等語（參本院卷二第232頁）、證人馬祖芳
    於本院審理時結證稱:票號AQ0000000號支票是陳博韜拿來跟
    我先生借錢的等語（參本院卷二第233頁）在案，且有臺灣
    中小企業銀行南港分行97年4月23日97南港第1059790008號
    函暨所附支票存款對帳單、支票影本15張（參偵字第22579
    號卷第84-100頁）、彰化商業銀行總部分行97年5月21日彰
    總部字第0971225號函暨所附得捷公司開立之15張支票支領
    明細、臺灣中小企業銀行南台北分行97年5月19日97南北字
    第061970109號函暨所附劉湘蓮帳號00000000000號開戶資料
    及自95年12月至96年1月交易明細查詢單、台北巿第九信用
    合作社萬大分行97年5月16日北市九信社業字第1057號函暨
    所附鄭環慧之帳號00-0000000號開戶資料及自95年12月至96
    年1月止之交易明細、第一商業銀行97年5月27日（97）一新
    竹字第133號函暨所附朱錫堯帳號00000000000號開戶資料及
    交易明細表、華南商業銀行天母分行97年5月27日（97）華
    天存字第97號函復暨所附章植南帳號000000000000號開戶資
    料及交易明細、臺灣土地銀行仁愛分行97年5月29日仁存密
    字第09700010468號函復暨所附之馬祖芳帳號0000000000000
    號開戶資料及交易明細、萬泰商業銀行復興分行97年5月15
    日復興（密）字第097051501號函復暨所附之帳號顏雍仁帳
    號000000000000號開戶資料及交易明細、國泰世華商業銀行
    館前分行97年5月26日（97）國世館前字第234號函復暨所附
    之洪瑋帳號000000000000號開戶資料及交易明細、聯邦商業
    銀行大園分行97年5月16日（97）聯大園字第0970129號函復
    暨所附之漢聯科技股份有限公司帳號000000000000號交易明
    細、聯邦商業銀行大園分行97年5月28日（97）聯大園字第0
    970147號函復暨所附之漢聯科技股份有限公司帳號00000000
    0000號帳戶開戶資料、臺灣中小企業銀行松山分行97年6月3
    日97松山字第0219700211號函復暨所附之吳侑倫帳號000000
    00000號開戶資料及交易明細、彰化商業銀行北嘉義分行97
    年6月9日彰北嘉字第0971090號函復暨所附之許金汝帳號000
    0-00-0 0000-00號開戶資料及交易明細（參偵字第22579號
    卷第131-222頁）、證人吳浩天提供之匯款單影本（參偵字
    第22579號卷240-242頁，上載匯款日期分別為95年6月1日金
    額200萬元、95年6月12日金額200萬元、95年7月25日金額30
    萬元等3張之受款人均為環智科技股份有限公司、95年8月22
    日額17萬元、95年10月16日金額75萬元、95年10月20日金額
    5萬元等3張之受款人均為被告）、證人黎澤花提供之中古汽
    車（委賣）合約書2份（參本院卷二第52-53頁），及本院依
    職權調取車牌號碼7270-NL號及5A-4685號車輛之車籍等資料
    ，經高雄市監理處於99年12月9日以高市監二字第099003206
    5號函復暨所提供之5A-4685號車輛汽車車籍查詢、汽車車籍
    異動歷史查詢、汽車車主歷史查詢（參本院卷二第64至65之
    2頁）、交通部公務總局嘉義區監理所嘉義市監理站於99年1
    2月10日以嘉監義一字第0990010813號函復暨所提供之7270-
    NL號車輛汽車過戶登記書、交通部公務總局嘉義區監理所嘉
    義市監理站於99年12月15日以嘉監義一字第0990010927號函
    復暨所提供之5A-4685號車輛汽車過戶登記書、臺北市監理
    處於99年12月15日以北市監北字第09961970500號函復暨所
    提供之5A-4685號車輛之汽車過戶登記書（參本院卷二第127
    -137頁）、萬泰商業銀行城東分行100年2月15日城東字第10
    050001073號函暨所附存款憑條及支票影本等（參本院卷三
    第34-36頁）在卷可按。
  (四)至於被告辯稱:如附表所示票號AQ0000000號、AQ0000000號
    、AQ0000000號、AQ0000000號、AQ0000000號、AQ0000000號
    、AQ0000000號、AQ0000000號等8張受款人填載「潘榮華」
    之各紙支票，係彭永康交給顏永昌，再由顏永昌向潘榮華調
    錢予彭永康云云。惟查，證人顏永昌業於96年12月8日死亡
    ，本院已無從傳訊其到庭查證。惟質之證人潘榮華於本院審
    理時結證稱:和顏永昌是朋友，但和他沒有金錢往來等語（
    參本院卷三第66頁）。是被告此部分之辯詞，並非事實。
  (五)至於被告另辯稱:受彭永康之委託代為調借現金數百萬元，
    使得捷公司股票由每股1元多上漲至30餘元云云，並提出之
    以得捷公司、漢昌公司、漢聯公司、彭永康個人及被告以其
    個人名義開出之各支票影本等為證，然查:
  (1)以得捷公司名義開立之票號AQ0000000號、AQ0000000號、AQ
    0000000號、AQ0000000號、AQ0000000號、AQ0000000號、AQ
    0000000號、AQ0000000號、AQ0000000號、AQ0000000號、AQ
    0000000號、AQ0000000號、AQ0000000號、AQ0000000號、UC
    0000000號、UC0000000號、UC0000000號、UC0000000號支票
    影本部分（參偵字第22 579號卷第260-262、276、280、283
    -285、289頁），經本院依職權函詢得捷公司結果，各該支
    票存根均已註明「作廢」，且票號AQ0000000號、AQ0000000
    號、AQ0000000號、AQ000 0000號、AQ0000000號、AQ000000
    0號、UC0000000號、UC0000000號、UC0000000號、UC000000
    0號等10張支票之負責人章正確，但公司大章非得捷公司在
    96年7月前之支票用章，另票號AQ0000000號、AQ0000000號
    之負責人及公司章均非得捷公司在96年7月前之支票用章，
    亦有得捷公司100年2月23日得捷（100）字第022301號函暨
    所附支票存根聯、該公司於95年間開立支票之樣張（參本院
    卷三第41頁）及被告所提出之前開各支票影本可參。各該支
    票既均已作廢，則被告究否曾持前開各紙支票，代得捷公司
    向外調錢，已非疑問。質之被告亦自承不知UC0000000號、U
    C0000000號、UC0000000號等3張合計面額共2億100萬元之支
    票，有無借得款項等語（參本院卷一第87頁準備程序筆錄）
    。且縱然被告所辯屬實，亦不足以證明其取得系爭如附表所
    示15張支票，亦係受彭永康之託對外調款之事實。
  (2)以彭永康個人名義開出之面額分別為36萬元支票2張、漢昌
    公司開出之面額分別為5萬元之支票2張、漢聯公司開出之面
    額60萬元之支票1張（參偵字第22579號卷第262-263頁），
    以及其以自己名義開出之面額分別為200萬元之支票2張（參
    偵字第22579號卷第277頁）部分:經查，被告以其個人名義
    開立之前揭面額分別為200萬元之支票2張，均遭拒絕往來，
    根本未兌現，此亦有法務部-票據信用資訊連結作業等資料
    在卷可查（參偵字第22579號卷第67-75頁）。另其餘各紙支
    票，縱然均為真實，而非偽造而來，充其量亦只能證明被告
    曾持有各該支票，但亦乏其他積極之證據足以佐證，各該支
    票與被告取得本件系爭15張支票有何關連。
  (3)得捷公司股票在95年9月1日至95年11月22日間之收盤成交價
    ，最低為每股2.4元，最高每股亦僅有5.09，其後於95年12
    月11日拉高至每股26.05元，於96年1月9日最高曾到每股38.
    8元，之後於95年5月14日又下滑至每股10元以下，於97年6
    月4日下滑至每股5.08元，從97年6月5日至97年5月31日間均
    無交易等情，亦有財團法人中華民國證券櫃檯買賣中心99年
    5月25日證櫃交字第0990012230號函暨所附之股票價格明細
    資料在卷可稽（參本院卷一第96-102頁）。得捷公司之股價
    雖有上述之變化，但各該變化究與被告介入該公司財務有無
    關係，亦無其他積極之證據佐證，更無法據以證明該股價之
    變化與其取得本件系爭15張支票有何關連。
  (4)被告請求本院函調彭永康向花旗銀行申用之帳戶往來資料，
    經本院調得之資料顯示，彭永康所申用之花旗銀行帳戶有頻
    繁之存入、提出等交易，且部分交易金額高達數百萬元，此
    有花旗（台灣）商業銀行股份有限公司營業部99年5月24日
    （99）政查字第33457號函暨所附之交易明細表在卷可按（
    參本院卷一第103-223頁）。惟質之被告無法從上開明細表
    中指出究竟何筆交易，係與其有關（參本院卷二第15頁）。
    是上開文件亦無法據以證明該彭永康帳戶資料與其取得本件
    系爭15張支票有何關連。
  (5)綜合上述，被告上開辯解，核為被告事後卸責之詞，不足採
    信。
  (六)綜合上開各項事證，本件被告詐欺之犯行，事證明確，洵堪
    認定，應依法論科。
二、核被告所為，係犯刑法第339條第1項詐欺取財罪。被告前於
    85年間因犯偽造有價證券罪，經臺灣高等法院高雄分院於以
    90年度上更一字第358號判處有期徒刑3年6月確定，入監執
    行後，於93年4月2日獲准假釋出監，於94年11月10日縮刑假
    釋期滿未撤銷，視為已執行完畢，此有臺灣高等法院被告前
    案紀錄表在卷可稽，其於受有期徒刑之執行完畢後，5年內
    故意再犯本件有期徒刑以上之罪，為累犯，應依刑法第47條
    第1項規定，加重其刑。爰審酌被告為牟私利，利用告訴人
    公司原負責人急須資金挹注公司之機會，詐騙彭永康，並因
    而共詐得463萬5000元之結果，被告為國小畢業之學歷，其
    犯後翻異前詞，顯見其迄今仍無悔意之態度等一切情狀，量
    處如主文所示之刑。末按本件被告犯罪之行為時間雖為95年
    10月間，但本件宣告刑已逾有期徒刑1年6月，依中華民國九
    十六年罪犯減刑條例第3條第1項第15款規定，被告自不得受
    減刑之寬典，附此敘明。
據上論斷，應依刑事訴訟法第299條第1項前段，刑法第339條第1
項、第47條第1項，刑法施行法第1條之1，判決如主文。
本案經檢察官劉俊良到庭執行職務
中    華    民    國   100    年    4     月    21    日
                  刑事第二十庭  審判長法  官  郭惠玲
                                      法  官  柯姿佐
                                      法  官  李桂英
以上正本證明與原本無異。
如不服本判決應於收受送達後10日內向本院提出上訴書狀，並應
敘述具體理由；其未敘述上訴理由者，應於上訴期間屆滿後20日
內向本院補提理由書（均須按他造當事人之人數附繕）「切勿逕
送上級法院」。
                                      書記官  黃勤涵
中    華    民    國   100    年    4     月    21    日
附錄:本案論罪科刑法條全文:
刑法第339條第1項:
意圖為自己或第三人不法之所有，以詐術使人將本人或第三人之
物交付者，處 5 年以下有期徒刑、拘役或科或併科 1 千元以下
罰金。
  附表
  ┌──┬─────┬─────┬───────────┐
  │編號│支票號碼  │發票日    │票面金額（新臺幣元）  │
  ├──┼─────┼─────┼───────────┤
  │ 1  │AQ0000000 │95.12.31  │18萬元                │
  ├──┼─────┼─────┼───────────┤
  │ 2  │AQ0000000 │95.12.31  │18萬元                │
  ├──┼─────┼─────┼───────────┤
  │ 3  │AQ0000000 │95.12.31  │18萬元                │
  ├──┼─────┼─────┼───────────┤
  │ 4  │AQ0000000 │95.12.31  │18萬元                │
  ├──┼─────┼─────┼───────────┤
  │ 5  │AQ0000000 │96.01.15  │38萬2500元            │
  ├──┼─────┼─────┼───────────┤
  │ 6  │AQ0000000 │96.01.15  │38萬2500元            │
  ├──┼─────┼─────┼───────────┤
  │ 7  │AQ0000000 │96.01.15  │38萬2500元            │
  ├──┼─────┼─────┼───────────┤
  │ 8  │AQ0000000 │96.01.15  │38萬2500元            │
  ├──┼─────┼─────┼───────────┤
  │ 9  │AQ0000000 │96.01.31  │38萬2500元            │
  ├──┼─────┼─────┼───────────┤
  │ 10 │AQ0000000 │96.01.31  │38萬2500元            │
  ├──┼─────┼─────┼───────────┤
  │ 11 │AQ0000000 │95.12.31  │38萬2500元            │
  ├──┼─────┼─────┼───────────┤
  │ 12 │AQ0000000 │96.01.31  │38萬2500元            │
  ├──┼─────┼─────┼───────────┤
  │ 13 │AQ0000000 │95.12.31  │18萬元                │
  ├──┼─────┼─────┼───────────┤
  │ 14 │AQ0000000 │96.01.15  │31萬5000元            │
  ├──┼─────┼─────┼───────────┤
  │ 15 │AQ0000000 │96.01.31  │36萬元                │
  └──┴─────┴─────┴───────────┘